【裁判字號】    89,自,8
【裁判日期】    890308
【裁判案由】    詐欺
【裁判全文】
臺灣臺南地方法院刑事判決                              八十九年度自字第八號
    自  訴  人  甲○○○
    被      告  乙○○
右列被告因詐欺案件，經自訴人提起自訴，本院判決如左：
    主  文
乙○○無罪。
    理  由
一、自訴意旨略以：被告乙○○明知自己經濟已陷困境，日後並無清償債務之能力，
    竟意圖為自己不法之所有，於民國八十七年三月三日向自訴人甲○○○調借現金
    新臺幣（下同）二百五十萬元，並簽發相同面額、發票日為同年三月三日之本票
    一紙作為擔保，使自訴人陷於錯誤而如數貸予。嗣後自訴人屢次向被告催討債務
    ，被告均予拖延拒不清償，事後更因冒標倒會達二千二百八十三萬元，自訴人自
    此始知受騙，因認被告涉有刑法第三百三十九條第一項之詐欺取財罪嫌。
二、按犯罪事實應依證據認定之，無證據不得推定其犯罪事實；又不能證明被告犯罪
    者，即應諭知無罪之判決，刑事訴訟法第一百五十四條、第三百零一條第一項分
    別定有明文。
三、本件自訴人認被告涉有詐欺罪嫌，無非以被告向其借貸後拒不清償，事後又於八
    十八年二月一日間倒會等資為依據。訊據被告固坦承開立本票作為借貸債務之擔
    保，然否認有右揭犯行，辯稱伊係先前向自訴人借三百萬元，後來陸續清償五十
    萬元後，始開立該張二百五十萬元本票作為擔保，其後復於八十七年十二月間，
    提供伊所有臺南縣西港鄉○○段二○七－三號、二○八號、二一○號、三三五號
    、及南海段四七九號、四八三號等土地設定抵押作為擔保，並未詐欺等語。
四、經查：被告係先向自訴人借貸三百萬元，其後陸續清償五十萬元後，始於八十七
    年三月三日開立卷附面額二百五十萬元本票作為擔保，業據自訴人於本院審理時
    所自承，復有被告用以清償五十萬元之支票影本三紙在卷可參，被告前開辯詞自
    屬可採，並可認定本件被告借貸期日猶在八十七年三月三日之前。被告雖自八十
    五年間起，冒用其他會員名義標下會款，有本院八十八年度易字二三二二號刑事
    判決附卷可稽，然被告至八十八年二月一日始宣告倒會，亦為前開判決所認定，
    足見被告自八十五年至八十七年間，雖有冒標之事實，然尚能維持週轉，則被告
    於八十七年三月前向自訴人借貸之時，並非陷於支付不能之情況，自難認被告已
    有明知無法清償猶向人借貸之不法所有意圖。且自訴人迄八十七年十二月間，因
    認借貸債權存有風險而要求被告另行提供擔保時，被告亦將前開土地供自訴人設
    定抵押權，被告在週轉困難之情況下，仍願提供其他資產作為擔保，益見被告並
    無拒絕清償之意圖。至於被告迄今尚未清償債務，縱係出於可歸責於債務人之事
    由，惟並無足以證明債務人自始蓄意以此行詐之積極證據，亦不得以事後不履行
    債務之事實，推定其具有刑事犯罪之故意，是本件純屬民事糾葛，自應另循民事
    途徑解決。此外，本院復查無其他積極證據，足認被告確有自訴人所指訴詐欺犯
    行，揆諸前開說明，不能證明被告犯罪，依法自應諭知無罪之判決。
據上論斷，應依刑事訴訟法第三百四十三條、第三百零一條第一項，判決如主文。
中    華    民    國      八十九    年       三       月       八       日
                              臺灣臺南地方法院刑事第四庭
                                  法  官  吳  坤  芳
右正本證明與原本無異。
如不服本判決，應於判決送達後十日內向本院提出上訴狀( 應附繕本 )。
                                  書記官  馬  愛  君
中    華    民    國      八十九    年       三       月       八       日


司法院資訊處製作；財團法人民間司法改革基金會備份。
